臺灣高等法院刑事判決
109年度上易字第1560號
上  訴  人  
即  被  告  劉仁誠




上列上訴人因傷害案件，不服臺灣臺北地方法院109年度易字第2
67號，中華民國109年6月30日第一審判決（起訴案號：臺灣臺北
地方檢察署108年度偵緝續字第14號），提起上訴，本院判決如
下：
    主  文
上訴駁回。
    事  實
一、劉仁誠於民國107年4月5日中午12時許，與年籍姓名不詳自
    稱「李明時」之成年男子，一同前往臺北市○○區○○路000號0
    樓之0黃玲玲住處找黃玲玲聊天，因不滿談話間黃玲玲向其
    催討欠款新臺幣（下同）2千元，竟一時氣憤，基於傷害人
    身體之犯意，徒手推打黃玲玲，致其受有左頭皮壓痛、上唇
    0.4公分乘以4公分之擦傷及下唇0.4公分乘以4公分之擦傷等
    傷害。
二、案經黃玲玲訴請臺北市政府警察局萬華分局移送臺灣臺北地
    方檢察署檢察官偵查起訴。
    理  由
壹、證據能力
　　按被告以外之人於審判外之言詞或書面陳述，除法律有規定
    者外，不得作為證據。惟按被告以外之人，於審判外之陳述
    ，雖不符刑事訴訟法第159 條之1 至第159 條之4 之規定，
    而經當事人於審判程序同意作為證據，法院審酌該言詞陳述
    或書面陳述作成時之情況，認為適當者亦得為證據。刑事訴
    訟法第159 條之5 第1 項定有明文。本案所涉被告以外之人
    於審判外所為之陳述及所製作之文書，檢察官、被告劉仁誠
    於本院審判期日中，均未爭執其證據能力，且本院審酌結果
    ，認該證據資料製作時之情況，尚無違法不當及證明力明顯
    過低之瑕疵，以之作為證據應屬適當，依上開規定，認該等
    供述證據均具證據能力。又卷內之文書證據，亦無刑事訴訟
    法第159條之4 之顯有不可信之情況與不得作為證據之情形
    ，本院審酌上開證據資料製作時之情況，尚無違法不當及證
    明力明顯過低之瑕疵，亦認為以之作為證據應屬適當，是依
    刑事訴訟法第159 條至第159 條之5 規定，所引用之卷證所
    有證據，如下揭所示均有證據能力，合先敘明。
貳、認定事實所憑證據及理由
    訊據被告劉仁誠矢口否認上揭犯行，辯稱：伊當日確有和李
    明時去黃玲玲住處，也承認有欠黃玲玲2千元，但是並沒有
    打黃玲玲，反而是黃玲玲用手要打伊耳光，伊並沒有反擊，
    只是擋開，最後把2千元放在桌上就走了，黃玲玲指控不實
    云云。經查：
一、證人即告訴人黃玲玲於偵查、審理中一致證稱：之前被告說
    近1個月沒工作，快沒飯吃要向其借款1千元，因被告有酒癮
    ，每天要喝一瓶小高，才借他2千元。半年後向被告索討欠
    款，被告竟否認借款，說沒欠兩千元。案發當天，被告先LI
    NE說要找伊，伊則稱除非來還錢否則別來，被告稱要還錢，
    就和其友人李明時過來伊住處。伊向被告催討還款時，被告
    很生氣地把2千元丟在桌上，伊向被告說怎麼是這樣的態度
    ，被告聽完就很生氣地推伊，伊就罵被告說伊好心借錢還要
    被打，被告就用手打其左臉頰和嘴巴，讓伊嘴巴流血。李明
    時就告訴被告說不可以打女人，伊就說要打電話報警，被告
    就出去把桌上兩千元拿走，當時李明時出去要被告把2千元
    還給伊，並說被告欠錢還打人，事情大條了，就向被告拿回
    2千元放在桌上。當日中午12點多，伊搭乘計程車到和平醫
    院驗傷，驗傷時血還在。驗完後伊到昆明街小吃店吃麵，看
    到被告也在裡面，被告就報警，警察到後有問伊發生何事？
    伊將案件始末告知員警，警察說半年內都可以告被告等語（
    見偵字第26530號卷第43至44頁、原審易字卷第57頁），核
    與告訴人於案發之107年4月5日14時27分前往和平醫院急診
    之臺北市立聯合醫院急診病歷中，主訴欄載明「被朋友打要
    驗傷」，診斷欄位載明其受有「左頭皮壓痛、上唇0.4*4公
    分擦傷、下唇0.4*4公分擦傷、組織血腫、顏面部撕裂傷」
    （見偵緝續第14號卷第94至100頁、偵字卷第19至20頁）等
    情相符，足認告訴人診斷證明書上所載之傷害，係案發當日
    造成，且外觀上確可看出有組織血腫、顏面部撕裂傷等傷害
    。
二、參以被告係於案發同日下午3時19分48分至同日下午3時20分
    56秒及同日下午3時24分29秒至下午3時24分46秒撥打110報
    案，此有臺北市政府警察局勤務指揮中心受理110報案紀錄
    單、原審109年6月9日之勘驗筆錄暨其附件在卷可佐（見易
    字卷第91至92頁、第98頁），此與告訴人所稱當日至和平醫
    院就診完畢，有在小吃店又遇到被告並發生爭執，被告當時
    有報警之指述相符。
三、被告雖辯稱告訴人之傷害有可能是自己造成云云，然本件係
    被告主動至告訴人家中，並非由告訴人邀約，且被告自承積
    欠告訴人現金2千元，告訴人當日業已取得還款，又係女性
    ，何需在被告離去後自傷面部而對被告提出告訴？況告訴人
    至本院審理終結前均拒絕與被告和解並索賠，是告訴人上揭
    之指述，顯較被告之辯詞可採。　　
四、綜上，本件事證明確，被告所辯顯係事後卸詞，不足採信，
    犯行堪以認定，應依法論科。
參、論罪
    按行為後法律有變更者，適用行為時之法律。但行為後之法
    律有利於行為人者，適用最有利於行為人之法律，刑法第2
    條第1 項定有明文。經查，被告行為後，刑法第277條業於1
    08 年5 月29日修正公布，並於同年月31日生效施行。修正
    前刑法第277 條第1 項之法定刑為「3 年以下有期徒刑，拘
    役或1,000 元以下罰金」，修正後則為「5 年以下有期徒刑
    、拘役或50萬元以下罰金」，經比較新舊法之結果，修正後
    之刑法第277條第1項將法定刑提高，並未較有利於被告，故
    依刑法第2條第1項前段規定，即應適用被告行為時法律即修
    正前刑法第277條第1項之規定論處。核被告劉仁誠所為，係
    犯修正前刑法第277條第1項之傷害罪。
肆、上訴駁回理由　
　　原審詳查後認被告上開犯行明確，適用修正前刑法第277條
    第1項規定，並審酌被告僅因不滿告訴人向其索取借款，即
    衝動毆打告訴人致告訴人受有前揭傷害，又犯後未向告訴人
    求取諒解等犯後態度，兼衡被告自陳國中畢業之智識程度、
    未婚、曾做過粗工、勉持之家庭經濟狀況等一切情狀，量處
    拘役30日，並諭知易科罰金之折算標準為1千元折算1日。核
    其認事用法俱無違誤，量刑亦屬妥適。被告上訴意旨仍否認
    犯行，並稱告訴人有瑕疵，不可採信，診斷證明書不足以認
    定該傷害是被告造成，請求撤銷原判決，改判無罪云云。惟
    查被告確涉有上揭犯行，業如前述，被告上訴否認犯行，並
    無理由，又被告迄未與告訴人和解，量刑基礎事實亦未改變
    ，是被告上訴核無理由，應予駁回。
據上論斷，應依刑事訴訟法第368條，判決如主文。　
本案經檢察官王如玉提起公訴，經檢察官劉斐玲到庭執行職務。
中　　華　　民　　國　　109 　年　　11　　月　　25　　日
                  刑事第八庭    審判長法　官  陳世宗
                                      法　官  吳勇毅
                                      法　官  呂寧莉
以上正本證明與原本無異。
不得上訴。
                                      書記官  賴資旻
中　　華　　民　　國　　109 　年　　11　　月　　25　　日